臺灣臺南地方法院民事判決
110年度簡上字第40號
上  訴  人  鄭惠鴻即冠鴻電器行


被  上訴人  潘慧玲  

訴訟代理人  陳廷瑋律師
            劉哲宏律師
複  代理人  李宜靜律師
上列當事人間請求返還不當得利事件，上訴人對於中華民國109
年12月30日本院臺南簡易庭109年度南簡字第1078號第一審判決
提起上訴，經本院於民國111年4月13日言詞辯論終結，判決如下
：
　　主    　文
上訴駁回。
第二審訴訟費用新臺幣6,285元由上訴人負擔。
    事實及理由
一、上訴人即原告方面：上訴人起訴主張之事實及上訴意旨、陳
    述及所用證據，除與原審判決記載相同者均予以引用外，另
    補稱：
㈠、被上訴人之前於偵查階段（不起訴處分），已經在檢察官庭
    訊時承認會還款，故本件的時效應該重行起算。
㈡、在一審時，上訴人有提出民國106年12月、107年1月向區公所
    申請調解的調解不成立證明書，就此，上訴人主張時效亦應
    重行起算。
㈢、系爭冷氣機是裝在被上訴人的營業處所，因此系爭冷氣機屬
    於被上訴人的生財器具，所以時效並不是2年，而應該是15
    年。被上訴人的營業處所是「薇薇安娜纖體巧顏館」，雖然
    是美體美顏的業務，但客人進去消費，都要吹冷氣，所以上
    訴人主張是生財器具，應該依民法第125條適用時效15年之
    規定。
㈣、上訴人曾幫被上訴人搬移室外機3台、冷氣機2台之部分，如
　  果被上訴人還是要主張兩造當時並未就此部分之費用達成合
　  意，則上訴人主張此部分為不當得利。總之，上訴人的訴求
　  就是希望被上訴人能給付免用統一發票收據3 張的金額共新
　  臺幣（下同）38萬5,700元等語。　　
二、被上訴人即被告方面：被上訴人答辯之事實、理由、陳述及
    所用證據，除與原審判決記載相同者均予以引用外，另補稱
    ：
㈠、有關洗衣機2台、電扇6台等電器部分：
①、被上訴人否認曾於105年1月間向上訴人購買洗衣機2台、電扇
    6台等電器，此部分應由上訴人先負舉證之責任。上訴人於
    原審固有提出日立產品愛用者資料卡、商品保證書及免用統
    一發票收據為證，惟其上並未記載買受人之姓名或地址，實
    難據之認為被上訴人即為買受人。此外，上訴人復未提出其
    他任何證據證明被上訴人確有買受上開電器，抑或上開電器
    現為被上訴人占有之證據，自難採為有利於上訴人之認定。
㈡、有關購買冷氣機6台、協助被上訴人搬移冷氣室外機2台、冷
    氣機3台部分：
①、按技師、承攬人之報酬及其墊款請求權；商人、製造人、手
    工業人所供給之商品及產物之代價請求權，因2年間不行使
    而消滅，民法第127條第7款、第8款分別定有明文。復按民
    法第127條第8款所定，商人、製造人、手工業人所供給之商
    品及產物之代價，係指商人就其所供給之商品及製造人、手
    工業人就其所供給之產物之代價而言，本規定之所以將商人
    供給商品之代價，規定適用2年之短期時效，係因該商品或
    產物代價債權，多發生於日常頻繁之交易，亦即平日具慣常
    性之行為，故賦與較短之時效期間以促從速確定，若依營業
    登記項目所供給商品之販賣，自可推定屬其日常頻繁之交易
    行為，因而賦與較短時效；又商人雖不必具有一定之條件，
    惟若係從事商品販賣實業之人，即以販賣為業務之人，自得
    謂為商人（臺灣高等法院107年度上字第1167號民事判決意
    旨參照）。
②、上訴人之登記營業項目為電器零售業、電器及電子產品修理
    業等内容，有商業登記基本資料查詢單可據（被上證1）。
    上訴人主張係於105年1月、106年4月出售上開冷氣機及搬移
    上開冷氣機，則其代價請求權應適用民法第127條第8款規定
    之2年短期時效規定甚明。
③、次按消滅時效，自請求權可行使時起算；時效完成後，債務
    人得拒絕給付，民法第128條前段、第144條第1項分別定有
    明文。又消滅時效，因左列事由而中斷：承認，民法第129
    條第1項第2款定有明文。然民法第129條第1項第2款所謂承
    認，係因時效而受利益之當事人，（義務人）向請求權人表
    示認識其請求權存在之觀念通知，須於時效完成前，對於請
    求權人為之（最高法院56年度台上字第1112號民事判決意旨
    參照）。被上訴人否認曾於檢察官面前承認欲還款，況上訴
    人對被上訴人提告涉犯詐欺罪嫌之案件，業經臺灣臺南地方
    檢察署以109年度調偵字第793號為不起訴處分在案，而觀之
    其中的108年度他字第4035號偵查卷宗資料，亦未見有何被
    上訴人承諾還款之資料，此外，上訴人並未舉證以佐其說。
④、上訴人自陳係分別於105年6月間、106年6月間至被上訴人處
    安裝冷氣機，故上訴人分別於105年6月、106年6月時即得就
    冷氣機之買賣價金及移機費用來行使請求權，是縱認上訴人
    有上揭冷氣機買賣價金、移機費用之請求權，其至遲亦應於
    107年6月、108年6月間即已罹於消滅時效。又上開刑事案件
    中，檢察官偵訊被上訴人之日期為109年1月20日，揆諸上開
    規定及說明，時效早已完成而無從中斷。況依當日之訊問筆
    錄記載，被上訴人均僅於檢察官提問時，對於檢察官予以回
    應，並無向上訴人表示認識其請求權存在之觀念通知，故亦
    與民法第129條第1項第2款規定之中斷時效事由不符。易言
    之，本件上訴人縱若有冷氣機買賣價金、移機費用之請求權
    ，其請求權顯已罹於時效而消滅，被上訴人拒絕給付等語。
三、上訴人於原審起訴時係聲明請求：「①先位聲明：被告應將
    系爭電器返還原告。②備位聲明：被告應給付原告103,700元
    及自105年2月1日起至清償日止，按週年利率5％計算之利息
    ，暨282,000元及自106年5月1日起至清償日止，按週年利率
    5％計算之利息。願供擔保，請准宣告假執行。」；嗣原審判
    決：「①原告之訴及其假執行之聲請均駁回。②訴訟費用4,19
    0元由原告負擔。」；上訴人不服提起上訴到院，聲明：「①
    原判決廢棄。②被上訴人應給付上訴人103,700元及自105年2
    月1日起至清償日止，按週年利率5％計算之利息，暨282,000
    元及自106年5月1日起至清償日止，按週年利率5％計算之利
    息。③第一、二審訴訟費用由被上訴人負擔。」（本院卷第1
    17頁），被上訴人則答辯聲明以：「①請求駁回上訴人之上
    訴。②第一、二審訴訟費用由上訴人負擔。」（本院卷第117
    頁）。　　
四、兩造經本院依民事訴訟法第270 條之1 第1 項第3 款規定曉
    諭闡明後，整理並協議簡化爭點如下：
㈠、兩造不爭執事項：
①、被上訴人於105年1月間某日向上訴人訂購冷氣機1台，另請上
    訴人協助搬移冷氣室外機2台、冷氣機3台；被上訴人又於10
    6年4月間某日，向上訴人購買冷氣機5台；上開冷氣機均已
    安裝完成。
㈡、兩造爭執事項：
①、上訴人請求被上訴人給付洗衣機2台、電扇6台之價金，有無
    理由？
②、上訴人主張依民法不當得利之規定請求被上訴人給付冷氣機6
    台及協助搬移冷氣室外機2台、冷氣機3台之價金，有無理由
    ？本件上訴人請求權之時效，係適用民法第127條第7、8款
    規定或係適用民法第125條前段規定？
五、本院得心證之理由：
㈠、上訴人主張：被上訴人於105年1月間某日向上訴人訂購冷氣
　  機1 台，另請上訴人協助搬移冷氣室外機2台、冷氣機3台；
　  被上訴人又於106年4月間某日，向上訴人購買冷氣機5 台，
　  上開冷氣機均已安裝完成乙節，為兩造所不爭執，並有日立
　  產品愛用者資料卡、商品保證品、送貨簽收單各1 份附卷為
　  證（一審卷第30至32、35、36頁），且經證人羅宇竣到庭具
　  結證述明確，堪認可採。
㈡、有關洗衣機2台、電扇6台等電器部分：
①、按當事人主張有利於己之事實者，就其事實有舉證之責任，
　  民事訴訟法第277 條前段定有明文。又民事訴訟如係由原告
　  主張權利者，應先由原告負舉證之責，若原告先不能舉證，
　  以證實自己主張之事實為真實，則被告就其抗辯事實即令不
　  能舉證，或其所舉證據尚有疵累，亦應駁回原告之請求。
②、經查，本件上訴人固主張：被上訴人有於105年1月間某日向
　  其訂購洗衣機2 台、電扇6 台等電器云云，並提出商品保證
　  書、免用統一發票收據為憑（一審卷第33、34、62頁），然
　  為被上訴人所否認，揆諸前開規定及說明，自應由上訴人先
　  就此有利於己之事實負舉證之責任，然觀之上開商品保證書
　  、免用統一發票收據，其上並未記載買受人之姓名或地址，
　  亦無被上訴人或其受僱人等之簽名或簽收字樣，實難遽予認
　  定被上訴人即為買受人，此外，上訴人復未提出其他任何證
　  據證明被上訴人確有購買上開洗衣機2台、電扇6台之情事；
　  抑或是上開洗衣機2台、電扇6台現為被上訴人所占有等情，
　  故上訴人請求被上訴人給付此部分之價金，難認有理。
㈢、有關購買冷氣機6台、協助被上訴人搬移冷氣室外機2台、冷
    氣機3台部分：
①、上訴人主張被上訴人前於105年1月、106年4月向其購買上開
　  冷氣機，且其於105年1月間協助被上訴人搬移冷氣室外機2
　  台、冷氣機3 台乙節，為被上訴人所不爭執，僅否認尚有給
　  付買賣價金或移機費用予上訴人之義務，故觀諸兩造陳述，
　  均不否認係基於買賣之法律關係而由被上訴人取得上開冷氣
　  機之所有權，據此，被上訴人自非無法律上之原因而受有利
　  益者，上訴人主張依民法第179 條不當得利之法律關係請求
　  被上訴人給付此部分之買賣價金及移機費用，尚非有據。
②、按請求權，因15年間不行使而消滅。但法律所定期間較短者
　  ，依其規定；承攬人之報酬、商人所供給之商品之代價之請
　  求權，因2 年間不行使而消滅；消滅時效，自請求權可行使
　  時起算；時效因聲請調解而中斷者，若調解之聲請經撤回、
　  被駁回、調解不成立時，視為不中斷；時效完成後，債務人
　  得拒絕給付，民法第125條、第127條第7、8款、第128 條前
　  段、第133條、第144條第1 項分別定有明文。經查，衡諸上
　  訴人自行提出之商品保證書之記載，上訴人自行記載分別於
　  105年6月間、106年6月間至被上訴人處安裝上開冷氣機（一
　  審卷第30至32頁），從而上訴人分別於105年6月、106年6月
　  間安裝完成之日起即得就上開冷氣機之買賣價金、移機費用
　  行使請求權。而上訴人雖分別曾於106年12月、107年1 月間
　  向臺南市南區調解委員會申請調解，然均因被上訴人未到場
　  而調解不成立；另於109 年4月1日在臺南市安平區公所召開
　  調解會議，亦因兩造對金額意見不一致，而調解不成立（本
　  院卷第75頁），揆諸首揭法條規定，其時效視為不中斷。故
　  縱認上訴人有上揭冷氣機買賣價金、移機費用之請求權，其
　  至遲亦應於107年6月、108年6月間即已罹於消滅時效，而上
　  訴人係遲至109年5月19日始提起本件訴訟（新簡調卷第13頁
　  ），其請求權顯已罹於時效而消滅，被上訴人以上訴人之請
　  求權已罹於消滅時效為由而拒絕給付，係屬有據，上訴人請
　  求被上訴人給付上揭冷氣機之買賣價金、移機費用，難認有
　  理。
③、又上訴人主張被上訴人曾於偵查中承認債務，時效應重行起
    算乙節，按消滅時效，因左列事由而中斷：承認，民法第1
    29條第1項第2款固有明文。然查，觀之被上訴人於108年9月
    18日之警詢筆錄陳述：「106年間有購買冷氣機5台，但金額
    跟內容有很大的差距。上訴人一下子說是28萬元、一下子說
    是38萬元，還有說過是50至60萬元，我請他提出正確的請款
    單跟出貨單，他就再也沒有來收款了，一直到現在才提告詐
    欺。」等語（108他4035卷第26頁）；另於109年1月20日偵
    訊時亦陳稱：「費用尚未給，但費用不給是因為上訴人未提
    出正確的數額，他浮報太大的數字，我無法接受，而且我沒
    有拿到正式的請款單。」等語（同卷第63頁），從而，堪認
    被上訴人對於上訴人所提出之買賣價金及移機費用之金額並
    未認同或表示合致，從客觀文義評價，尚難認係屬民法第12
    9條第1項第2款規定之「承認」，準此，上訴人據此主張本
    件之請求權業因被上訴人承認而時效中斷云云，即非有據。
    　　　
④、又上訴人主張：冷氣機是被上訴人營業處所之生財器具，故
　  其請求權時效應為15年云云，然觀之上揭法條內容，並無此
　  項規定，上訴人亦未提出任何法律依據以佐其說，故其此部
　  分主張，與法未合，難以採取。
⑤、查上訴人所營事業既為電器行（本院卷第69頁），係屬販賣
    冷氣機（電器零售業）、安裝及遷移冷氣機（電器及電子產
    品修理業（在客戶處作業））之商人無訛，則其就上揭冷氣
    機之買賣價金、移機費用之請求權時效，自應適用民法第12
    7條第7、8款之規定。上訴人主張應適用民法第125條前段規
    定之15年云云，難認有理。
六、綜上所述，上訴人依不當得利、買賣之法律關係，請求被上
    訴人給付103,700元及自105年2月1日起至清償日止，按年息
    百分之5計算之利息，暨282,000元及自106年5月1日起至清
    償日止，按年息百分之5計算之利息，均無理由，應予駁回
    。原審就此部分為上訴人敗訴之判決，並駁回其假執行之聲
    請，核無不合。上訴人指摘原判決不當而提起本件上訴，請
    求廢棄改判如其上訴聲明所示，為無理由，應予駁回。
七、本件判決基礎已臻明確，兩造其餘之攻擊防禦方法及訴訟資
    料經本院斟酌後，核與判決結果不生影響，無一一論述之必
    要，併予敘明。
八、末按法院為終局判決時，應依職權為訴訟費用之裁判；又訴
    訟費用，由敗訴之當事人負擔，民事訴訟法第87條第1項、
    第78條分別定有明文，本件上訴人上訴為無理由，第二審訴
    訟費用即裁判費6,285元，應由上訴人負擔，爰判決如主文
    第2項所示。
九、據上論結，本件上訴為無理由，爰判決如主文。
中　　華　　民　　國　　111 　年　　4 　　月　　29　　日
                  民事第五庭  審判長法  官  林雯娟 
                                    法  官  廖建瑋
　　　　　　　　　　　　　　　　　  法  官  吳金芳
以上正本證明與原本無異。
本判決不得上訴。　　
中　　華　　民　　國　　111 　年　　4 　　月　　29　　日
                                    書記官  李崇文